臺灣高等法院民事裁定
110年度家抗字第78號
抗  告  人  陳若瑜  
代  理  人  曾益盛律師
            陳奕安律師

上列抗告人與相對人賴宏青間離婚等事件，抗告人對於中華民國
110年8月12日臺灣新北地方法院所為裁定（110年度婚字第333號
）提起抗告，本院裁定如下：
    主  文
原裁定廢棄。
    理  由
一、本件抗告人以兩造為夫妻，婚後同住在臺中，育有未成年子
    女ＯＯＯ、ＯＯＯ（下稱ＯＯＯ等2人），相對人於婚後曾與他人為性
    行為，且曾作勢毆打伊，109年間伊因就業及子女教育考量
    ，與ＯＯＯ等2人遷至新北市居住，相對人對伊不聞不問，言談
    間多調侃及傷害伊，兩造分居已久，婚姻已生重大破綻，依
    民法第1052條第2項向原法院對相對人提起離婚訴訟，並請
    求酌定ＯＯＯ等2人之親權及扶養費（下稱系爭訴訟）。原法院
    以兩造共同住所地在臺中，系爭訴訟專屬臺灣臺中地方法院
    （下稱臺中地院）管轄，依職權裁定移送於該法院管轄（下
    稱原裁定）。抗告人對之聲明不服，提起抗告，其抗告意旨
    略以：兩造分居後，伊與ＯＯＯ等2人居於新北市，然相對人對
    伊與ＯＯＯ等2人毫無聞問，甚要求伊與ＯＯＯ等2人搬離置於臺中
    之物品，婚姻破綻之原因事實發生在伊居於新北市時，原法
    院有管轄權，爰聲明廢棄原裁定等語。
二、按離婚事件，除當事人以書面合意管轄法院外，專屬夫妻之
    住所地、夫妻經常共同居所地、訴之原因事實發生之夫或妻
    居所地法院管轄，為家事事件法第52條第1項第1款至第3款
    及第2項所明定。考其立法旨趣，係為維護公益及調查證據
    之便，爰以競合管轄之方式定之，故除當事人以書面合意管
    轄法院外，舉凡為該條第1項第1款至第3款規定之法院，均
    有競合專屬管轄權，原告如就該事件向各該款其中任一法院
    起訴，自不生無管轄權而有準用民事訴訟法第28條第1項所
    定移送訴訟之問題。又所稱「專屬夫妻之住所地」法院，指
    專屬夫妻共同住所地之法院而言。查兩造固不爭執婚後曾共
    同居住在臺中市，惟抗告人自109年間起未再與相對人同住
    臺中市，而與ＯＯＯ等2人共同居住在新北市等情，為兩造所不
    爭（見原法院卷第57、145頁電話紀錄），且有戶籍謄本可
    佐（原法院卷第99、101頁），已難認臺中市為兩造共同住
    所地；又抗告人主張兩造間婚姻發生破綻除相對人與他人為
    性行為、作勢毆打等發生於臺中市之原因外，尚包括其搬遷
    至新北市後，相對人對其與ＯＯＯ等2人未聞問，並以言談對其
    為精神折磨等原因事實（原法院卷第20頁）。從而，原法院
    應屬訴之原因事實發生之妻（抗告人）之居所地法院，就本
    件離婚事件有管轄權。原法院以其無管轄權，將系爭訴訟移
    送於臺中地院，於法自有未合。抗告意旨指摘原裁定不當，
    求予廢棄，應屬有據。
三、據上論結，本件抗告為有理由，爰裁定如主文。　
中　　華　　民　　國　　110 　年　　9 　　月　　28　　日
                  家事法庭
                      審判長法  官   張松鈞
                            法  官   李昆曄
                            法  官   楊舒嵐
正本係照原本作成。
不得聲明不服。
中　　華　　民　　國　　110 　年　　9 　　月　　28　　日

                            書記官   常淑慧